臺灣高等法院民事裁定
111年度家抗字第4號
抗  告  人  周鄭安妮（原裁定誤載為周安妮）  



上列抗告人因與相對人林心怡等間請求確認親子關係不存在等事
件，抗告人對於中華民國110年12月21日臺灣臺北地方法院110年
度家補字第12號裁定提起抗告，本院裁定如下： 
    主  文
原裁定廢棄。
    理  由
一、按原告之訴，有起訴不合程式或不備其他要件者，法院應以
    裁定駁回之，但其情形可以補正者，審判長應定期間先命補
    正，民事訴訟法第249條第1項第6款定有明文。上開規定於
    家事事件亦有準用，此觀家事事件法第51條規定自明。又非
    訟事件之聲請，不合程式或不備其他要件者，法院應以裁定
    駁回之。但其情形可以補正者，法院應定期間先命補正。此
    於家事非訟事件準用之。亦為家事事件法第97條準用非訟事
    件法第30條之1所明定。準此，於家事事件，無論係訴訟事
    件之起訴或非訟事件之聲請，若有不合程式或不備其他要件
    ，而其情形可以補正者，法院均應定期間先命補正。
二、次按裁判，除依本法應用判決者外，以裁定行之，民事訴訟
    法第220條定有明文。法院對外之意思表示，應以裁定或判
    決為之，而命補正乃裁定駁回原告之訴之終結訴訟先行程序
    ，程序上應求其慎重，如未以裁定方式為之，不能期待當事
    人必知悉其瑕疵之嚴重性，法文雖未敘明應以裁定命補正，
    惟解釋上理當如此，不因程序之煩勞而有所差異。故民事訴
    訟法第249條第1項但書所定審判長應定期間先命補正者，其
    命補正形式應以裁定為之。如一審法院僅以函文或通知方式
    命補正，即有瑕疵，如經抗告，應予廢棄（本院暨所屬法院
    91年法律座談會民事類提案第26號研討結果參照）。
三、經查，抗告人於原審提出記載確認親子關係（不）存在之家
    事起訴狀及認可終止收養之家事聲請狀（見原審卷第5至33
    頁），然抗告人主張意旨未臻明確。惟原法院僅以民國110
    年11月24日北院忠家事110年度家補字第12號函，通知抗告
    人於文到5日內，補正聲請之意旨（即聲明）及其原因事實
    （見原法院卷第37頁）。則依上開說明，不生裁定命補正之
    效力。而原法院未另行裁定命補正，即以抗告人逾期未補正
    上開事項為由，逕行裁定駁回抗告人之聲請，容有未洽。抗
    告意旨指謫原裁定不當，求為廢棄，為有理由。爰由本院將
    原裁定予以廢棄，發回原法院另為適當之處理。
四、據上論結，本件抗告為有理由，爰裁定如主文。　
中　　華　　民　　國　　111 　年　　3 　　月　　31　　日
                    家事法庭   
                        審判長法  官  楊絮雲
                              法  官  郭顏毓
                              法  官  陳賢德
正本係照原本作成。
本裁定除以適用法規顯有錯誤為理由外，不得再抗告。如提起再
抗告，應於收受送達後10日內委任律師為代理人向本院提出再抗
告狀。並繳納再抗告費新臺幣１千元。
中　　華　　民　　國　　111 　年　　3 　　月　　31　　日
　　　　　　　　　　　   　　書記官　張佳樺